臺灣橋頭地方法院刑事判決　　　　　　110年度金訴字第143號
公　訴　人　臺灣橋頭地方檢察署檢察官
被　　　告　王俊傑




上列被告因洗錢防制法等案件，經檢察官提起公訴（110 年度偵
字第8690號），本院判決如下：
    主  文
本件管轄錯誤，移送於臺灣高雄地方法院。
    理  由
一、公訴意旨略以：被告王俊傑雖預見一般取得他人金融帳戶使
    用之行徑，常與財產犯罪所需有密切之關聯，可能係為掩飾
    不法犯行及犯罪所得之去向，避免有偵查犯罪權限之執法人
    員循線查緝，以確保犯罪所得之不法利益，並掩人耳目，竟
    以縱有人以其交付之金融帳戶實施詐欺取財及洗錢犯行，亦
    不違背其本意之幫助犯意，於民國109 年2 月26日前某日，
    在高雄市○○區○○○路00號前，將其向第一商業銀行博愛
    分行申辦之帳號00000000000 號帳戶（下稱第一銀行帳戶)
    之存摺、提款卡及密碼，以新臺幣（下同) 2 萬8,300 元之
    代價，出售予姓名年籍不詳之詐騙集團成員使用，嗣該真實
    姓名年籍不詳之人及其所屬之詐騙集團取得王俊傑上開帳戶
    資料後，即共同意圖為自己不法之所有，基於詐欺取財及洗
    錢之犯意聯絡，自108 年12月20日起，陸續以暱稱「菲小本
    起手勢」、「Efficiency Team 」、「吳」等LINE通訊軟體
    帳號傳送訊息給告訴人賴昭名，對其佯稱：可註冊一個交易
    平台投資獲利，但註冊後要先儲值本金；可代為操作投資交
    易云云，致告訴人賴昭名陷於錯誤，依指示於109 年2 月26
    日17時18分許、17時19分許，匯款5 萬元、5 萬元至上開第
    一銀行帳戶內，該等款項旋遭提領一空，因認被告涉犯刑法
    第30條第1 項前段、第339 條第1 項之幫助詐欺取財罪，及
    刑法第30條第1 項前段、洗錢防制法第14條第1 項之幫助洗
    錢罪等罪嫌等語。
二、按案件由犯罪地或被告之住所、居所或所在地之法院管轄；
    而無管轄權之案件，應諭知管轄錯誤之判決，並同時諭知移
    送於管轄法院，刑事訴訟法第5 條第1 項、第304 條分別定
    有明文。詳言之：
  ㈠被告之住所、居所或所在地，係以起訴時即案件繫屬於法院
    時為標準。所謂住所，係以久住之意思住於一定處所；所稱
    居所，則指無久住之意思而暫時居住之處所。戶籍地址係依
    戶籍法關於戶籍登記之行政管理規定所為登記之事項，並非
    為認定住、居所之唯一標準（最高法院110 年度台上字第24
    45號判決意旨參照）。尤以，戶政事務所係戶政機關之辦公
    場所，常人若設籍該處，主觀上當無以之為住居所之意思，
    客觀上亦無住居該處可能，是刑事被告縱設籍於戶政事務所
    ，亦難認該戶政事務所即屬被告之住所或居所。
  ㈡所謂犯罪地，參照刑法第4 條之規定，解釋上自應包括行為
    地與結果地兩者而言。而刑法上之幫助犯，係從屬於正犯而
    成立，故除幫助犯本身實施幫助行為之地點屬犯罪地外，正
    犯實行犯罪行為之行為地與結果地，亦屬犯罪地。
三、經查：
  ㈠檢察官被告涉犯上揭犯行，向本院聲請簡易判決處刑，於11
    0 年9 月27日繫屬本院（見本院卷第5 頁）。被告自98年8
    月4 日迄今設籍高雄市○○區○○○路000 號之高雄市左營
    戶政事務所，雖有被告之個人基本資料查詢結果（金簡卷第
    53頁）在卷可稽，然被告籍設上開戶政事務所之原因，係因
    被告原戶籍地屋主，依戶籍法第50條第1 項「全戶遷離戶籍
    地，未於法定期間申請遷徙登記，無法催告，經房屋所有權
    人、管理機關、地方自治機關申請或無人申請時，戶政事務
    所得將其全戶戶籍暫遷至該戶政事務所」之規定提出申請，
    上開戶政事務所依規定於法定期限到期將被告戶籍逕遷至該
    所等情，有該戶政事務所111 年1 月6 日函文可參，足認被
    告設籍該戶政事務，係因上開法律規定所致，被告並無以之
    為住居所之意，依前開說明，自不得認該戶政事務所係被告
    之住居所。而被告於本案繫屬前，已實際住居在高雄市○○
    區○○路000 號3 樓之5 ，有110 年8 月20日檢察事務官詢
    問筆錄及本院準備程序筆錄可參（見偵卷第91頁；金訴卷第
    63頁）。又本案繫屬本院時，被告並無在本院轄區之監所等
    情，亦有臺灣高等法院被告前案紀錄表可參。是本案繫屬時
    ，被告之住所、居所或所在地，均不在本院轄區，應可認定
    。
  ㈡又依上開起訴意旨所示，被告係在「高雄市○○區○○○路
    00號前」將其所申辦第一銀行帳戶等資料出售予真實姓名、
    年籍不詳之詐欺集團成員，益徵本案犯罪行為地不在本院轄
    區。再者，本案告訴人賴昭明於警詢中證稱遭詐騙及匯款地
    點均在網際網路，然其上網地點不詳，而其住居所均在臺中
    市，並係於臺中市政府警察局太平分局坪林派出所報案（警
    卷第21頁至第27頁），實無從認定被告之犯罪行為地或結果
    地係在本院轄區內。
四、綜上所述，本案於檢察官提起公訴而繫屬本院時，被告之住
    所、居所、所在地及犯罪地均非在本院管轄範圍內，本院就
    本案被告所涉犯行並無管轄權。揆諸前揭說明，爰不經言詞
    辯論，逕諭知管轄錯誤之判決，並移送於有管轄權之臺灣高
    雄地方法院。
據上論斷，應依刑事訴訟法第304條、第307條，判決如主文。
中    華    民    國   111    年    1     月    10    日
                  刑事第一庭    審判長法  官  楊智守
                                      法  官  林筠
                                      法  官  陳狄建
以上正本證明與原本無異。
如不服本判決應於收受送達後20日內向本院提出上訴書狀，並應
敘述具體理由；如未敘述上訴理由者，應於上訴期間屆滿後20日
內向本院補提理由書（均須按他造當事人之人數附繕本）「切勿
逕送上級法院」。
中    華    民    國   111    年    1     月    10    日
                                      書記官  謝怡貞